# 非同一控制下吸收合并问题，请陈版及同仁赐教

提问人：liruihong 时间：2011-12-18 21:35:54
非同一控制下的吸收合并问题。假设A公司支付给B公司的股东3.5亿元现金收购B公司100%股权，B公司注销，购买日B公司账面资产5 亿元，负债3.5亿元，净资产1.5亿元，账面值即为公允价值，按会计准则规定应确认商誉 2 亿元。A公司账务处理分录如下：借：相关资产 5 亿元 商誉 2 亿元 贷：相关负债 3.5亿元 银行存款 3.5亿元同时，B公司股东以现金 2 亿元对A公司进行溢价增资，购买A公司0.2亿元股权，1.8亿元计入资本公积。A公司账务处理分录如下：借：银行存款 2 亿元 贷：股本 0.2亿元资本公积 1.8亿元如果以上两个步骤连续进行，A公司先发生现金流出3.5亿元，又有现金流入 2 亿元，交易对手均为同一人即B公司的股东，这样，就相当于A公司实际支付现金1.5亿元、定向发行权益资本0.2亿元即吸收合并了B公司，A公司账面确认 2 亿商誉、1.8亿资本公积。问题是：B公司全面合并到A公司，且已注销，商誉是否还存在？如确认 2 亿元的巨额商誉，后续的减值测试如何进行？因为吸收合并后，A公司可能会对原B公司的资产进行结构调整，合并进来的资产可能不能辨认。如果将收购和增资作为一项交易，A公司账务处理如下：借：相关资产 5 亿元 商誉 0.2亿元 贷：相关负债 3.5亿元 银行存款 1.5亿元股本 0.2亿元这样是否合理？
该贴已经同步到 liruihong的微博

回答人：chenyiwei
按照一般的思路，这个问题首先要分析这两个步骤之间是否存在关联性，例如3.5亿元现金的收购价是否代表了B企业 100 ％股权的整体公允价值；A的每股公允价值是否为每股 10 元，从而双方在一项交易中的损失或收益能够从另一项交易的收益或损失中得到补偿或弥补。 假设在本案例中，这两项交易分别按照公允价值定价，则无论把这两个步骤看作一个整体交易还是两个独立交易，最终的效果是相同的，即A最终确认的商誉为 2 亿元，资本公积——股本溢价为1.8亿元，即商誉不会和资本公积对冲，会计准则中也没有商誉直接冲减权益的做法。 商誉是对应于资产组而不是法人的，因此合并后B是否继续保留独立法人资格，与合并报表层面是否确认商誉以及确认商誉的金额无关。